臺灣高等法院高雄分院刑事判決　　　　　　　　　　九十一年度上訴字第四四三號
　　上　訴　人
　　即　被　告　甲○○
　　　　　　　　丙○○
　　共　　　同
右上訴人因偽造文書等案件，不服臺灣高雄地方法院八十八年度自字第一五九號，中
華民國九十一年一月三十一日第一審判決，提起上訴，本院判決如左：
    主  文
上訴駁回。
丙○○緩刑伍年。
    事實及理由
一、本案經本院審理結果，認第一審判決認事用法及量刑均無不當，應予維持，並引
    用第一審判決書記載之事實、證據及理由。
二、被告二人上訴意旨略以，持本案系爭支票，向自訴人借錢者乃甲○○，且偽造蔡
    正德之背書者，亦是甲○○，均與丙○○無關；而甲○○為公司之經營，自八十
    四年間，即以支票向自訴人借貸，並交付二分利息，本案借款，亦係使用於公司
    之經營，因八十七年間經濟不景氣，遭日本客戶未依約購買公司產品致乏資金償
    債，並無詐欺意圖云云。
三、經查被告丙○○於原審已供稱持支票向自訴人借錢（原審卷第三０六頁），並稱
    ：「因為我拿給自訴人時，自訴人表示要有背書，所以我又把票拿給甲○○，由
    甲○○填寫蔡正德的背書」（見原審卷第三六六頁），故被告二人辯稱丙○○不
    知情云云，顯不足採信；至於被告與自訴人間早有金錢往來，但本件或以偽造之
    背書或謊稱營業收入之客票，取信自訴人，自不能因以前有借貸關係，即可謂此
    不法手段無不法所有意圖，又被告事後是否還款，是否有資金收入，要為其犯後
    之問題，與其犯罪成立無關，故被告辯稱無詐欺，係卸責之詞，其二人上訴無理
    由，應予駁回。
四、第按被告丙○○未曾受有期徒刑以上刑之宣告，有台灣高法院被告全國前案紀錄
    表在卷可稽，本案犯後，被告二人已就原審判決書附表四之支票，與自訴人達成
    清償協議，此經自訴人供明，而被告甲○○於本院審理時，極力袒護其妻丙○○
  ，堪認丙○○參與犯罪，係受其夫影響，其情節較輕，為免其家庭因二人同時入
    監服刑而破裂，認丙○○經此刑之宣告教訓後，當知所警惕而無再犯之虞，是本
    院認刑之宣告以暫不執行為適當，併諭知緩刑五年，以啟自新。
五、原審判決論結欄贅引刑法第二條第一項前段，應予刪除。
據上論斷，應依刑事訴訟法第三百六十八條、第三百七十三條，刑法第七十四條第一
款，判決如主文。
中      華      民      國    九十一    年      五      月     十四     日
                              臺灣高等法院高雄分院刑事第九庭
                                  審判長法官  張明松
                                        法官  任森銓
                                        法官  江泰章
右正本證明與原本無異。
如不服本判決應於收受本判決後十日內向本院提出上訴書狀，其未述上訴理由者，
並得於提起上訴後十日內向本院補提理由書狀（均須按他造當事人之人數附繕本)「
切勿逕送上級法院」。
                                      書記官  郭榮芳
中      華      民      國    九十一    年      五      月     十五     日
                               Ａ
臺灣高雄地方法院刑事判決                          八十八年度自字第一五九號
    自  訴  人  乙  ○  女  五十四歲（民國○○○年○月○日生）
                        住高雄市○鎮區○○路一三六巷三七弄三號
                        身分證統一編號：Ｐ二七五一四三六號
    代  理  人  侯勝昌律師
                許瑜容律師
                楊靖儀律師
    被      告  甲○○  男  四十八歲（民國○○○年○○月○○日生）
                        住高雄縣大寮鄉○○村○○路三九之一七號
                        居高雄縣杉林鄉○○村○○路九三號
                        身分證統一編號：Ｓ一二六七七一四號
                丙○○  女  四十二歲（民國○○○年○月○○○日生）
                        住高雄縣杉林鄉○○村○○路九三號
                        居高雄市○○區○○路長安巷十六號
                        身分證統一編號：Ｓ二二五九四一七二號
右列被告因詐欺案件，經自訴人提起自訴，本院判決如左：
    主  文
甲○○、丙○○共同連續行使偽造私文書，足以生損害於他人，各處有期徒刑貳年。
附表一編號(1)、(2)，附表二編號(1)、(2)、(4)、(5)、(6)、(7)，附表三編號(1)、(2)、(3)、
(4)、(5)，及附表四編號(1)、(2)、(3)、(5)、(6)、(7)所示之支票上偽造背書之「蔡正德」
署押共壹拾玖枚均沒收。
    事  實
一、甲○○為高升興企業有限公司之負責人，丙○○則係甲○○之妻，擔任高升興企
    業有限公司之會計。其二人明知高升興企業有限公司營運所經收之支票，僅有戴
    秋芬（已經無罪判決確定）及戴秋芬所經營之愛特紳有限公司所簽發之支票二張
    （詳見附表一）；除上開二張支票外，黃文權（已經無罪判決確定）經營之郁瀚
    企業有限公司所簽發之支票七張（詳見附表二），與黃文權之妻楊寶華（已經無
    罪判決確定）所簽發之支票五張（詳見附表三），及部分由昇秤企業有限公司簽
    發之支票（詳見附表四），均係黃文權、楊寶華與昇秤企業有限公司出借予渠等
    使用，並非高升興企業有限公司營運所經收之支票，且渠等經營之高升興企業有
    限公司營運不佳，已無支付能力，仍共同基於行使偽造私文書及意圖為自己不法
    所有之概括犯意聯絡，自民國八十六年三月起至八十七年初止，由甲○○連續在
    附表一編號(1)、(2)，附表二編號(1)、(2)、(4)、(5)、(6)、(7)，附表三編號(1)、(2)、
    (3)、(4)、(5)，及附表四編號(1)、(2)、(3)、(5)、(6)、(7)所示之十九張支票背面，偽
    造蔡正德（已經無罪判決確定）之署押為背書，復以高升興企業有限公司之名義
    背書後，再由丙○○於八十六年三月起至八十七年初止，每隔相當時日，先後持
    附表一至四所示合計二十八張支票（包括上開經甲○○偽造背書之支票十九張）
    ，至乙○位於高雄市○鎮區○○路一三六巷三十七弄三號住處，向乙○詐稱此為
    高升興企業有限公司營運所經收之客票，且有蔡正德背書擔保，屆期提示必獲付
    款云云，使乙○陷於錯誤，因而陸續交付新臺幣（下同）九百二十二萬一千五百
    四十四元，足生損害於蔡正德。詎甲○○與丙○○於詐得上開款項後，即避不見
    面，嗣經乙○持附表一至四所示之支票提示不獲付款，始悉上情。
二、案經乙○向本院提起自訴。
    理  由
一、訊據被告甲○○、丙○○承認於右述時、地連續持附表一至四所示合計二十八張
    支票向自訴人乙○調借現款，且被告甲○○尚在部分支票上簽署同案被告蔡正德
    及高升興企業有限公司之背書等情不諱，惟否認有何詐欺、行使偽造私文書犯行
    ，均辯稱：上開支票大部分是公司營運所得之客票，後來我們公司營運不佳，才
    拿部分借票向自訴人借錢，我們沒有要詐欺自訴人的意思，且我們在部分支票上
    簽蔡正德背書，係經過蔡正德本人同意云云。經查：
（一）被告丙○○先後持如附表一至四所示合計二十八張支票，向自訴人表示此為高
      升興企業有限公司營運所經收之客票，且其中部分支票並有同案被告蔡正德及
      高升興企業有限公司之背書，自訴人因而陸續交付款項予被告等，總計金額為
      九百二十二萬一千五百四十四元，詎自訴人屆期持上開支票提示均遭退票乙情
      ，業據被告二人自承在卷（見本院八十九年十二月八日審判筆錄、九十年二月
      七日審判筆錄、九十年十一月十四日調查筆錄），核與自訴人指訴之情節相符
      ，並有上開支票影本及退票理由單附卷可稽。
（二）次查，附表二所示七張支票為同案被告黃文權所經營之郁瀚企業有限公司所簽
      發，附表三之五張支票則係同案被告黃文權之妻楊寶華所簽發，而同案被告黃
      文權、楊寶華夫妻二人因為被告丙○○對其等有恩，遂將支票借予被告丙○○
      使用，且由被告丙○○自行填載票面金額，惟被告丙○○於借票後並未將票款
      匯入同案被告黃文權、楊寶華帳戶內之事實，分據同案被告黃文權、楊寶華到
      庭供陳明確（見本院八十八年六月二十一日、八十八年七月十六日、八十八年
      七月三十日、八十八年十一月二十六日、九十年二月七日審判筆錄），另附表
      四所示部分支票為昇秤企業有限公司借予被告等使用乙節，復經被告丙○○於
      本院審理時坦承無訛（見本院九十年二月七日審判筆錄），且被告甲○○亦自
      承其公司後來營運困難，經濟出問題，才拿借票向自訴人借錢等情屬實（見本
      院九十一年一月十七日審判筆錄），是以被告等明知附表二支票七張、附表三
      支票五張及附表四部分支票為借票，且其等經營之高升興企業有限公司營運因
      難，經濟狀況不佳，已無支付能力，猶向自訴人表示上開支票均為客票，並連
      續持向自訴人借款，足見被告二人確有施詐術使自訴人陷於錯誤，因而詐取自
      訴人金錢之行為。
（三）再查，同案被告蔡正德始終堅詞否認授權被告甲○○在支票上為背書，並表示
      對被告二人向自訴人借款乙事毫不知情（見本院八十八年六月二十一日、八十
      八年七月十六日、八十八年七月三十日、八十八年八月二十日審判筆錄），且
      被告甲○○於本院審理時，亦曾一度承認其於支票上背書未經同案被告蔡正德
      之同意（見本院九十年二月七日審判筆錄），又被告丙○○復供述：「我先把
      部分支票拿給甲○○，由甲○○在票背面簽上蔡正德之背書，再由我持票向自
      訴人借款」等語非虛（見本院九十年十一月十四日調查筆錄），從而被告甲○
      ○未經同案被告蔡正德授權，即擅自在附表一編號(1)、(2)，附表二編號(1)、(2)
      、(4)、(5)、(6)、(7)，附表三編號(1)、(2)、(3)、(4)、(5)，及附表四編號(1)、(2)、
      (3)、(5)、(6)、(7)之十九張支票背面，偽簽同案被告蔡正德之署押為背書，而被
      告丙○○明知上情，仍持該等支票向自訴人行使，足生損害於同案被告蔡正德
      ，是被告等連續行使偽造私文書乙節堪以認定，且益徵被告二人持票向自訴人
      借款之初，即有不法所有之意圖及施用詐術之行為，至為灼然。
（四）綜上所述，本件事證明確，被告二人犯行均堪認定。
二、核被告二人所為，均係犯刑法第二百十六條、第二百十條之行使偽造私文書罪及
    同法第三百三十九條第一項之詐欺取財罪。被告等就上開犯行有犯意聯絡與行為
    分擔，為共同正犯。其等偽造署押之行為，係偽造私文書之部分行為；偽造支票
    上之背書復持以行使，偽造私文書之低度行為為行使之高度行為所吸收，均不另
    論罪。被告等先後多次分別行使偽造私文書及詐欺之犯行，時間緊接，方法相同
    ，均觸犯構成要件分別相同之罪，顯係各基於概括犯意反覆為之，為連續犯，依
    刑法第五十六條之規定，均論以一罪，並加重其刑。被告二人所犯行使偽造私文
    書罪及詐欺罪間，有方法目的之牽連關係，依刑法第五十五條後段之規定，應從
    重之行使偽造私文書罪處斷。爰審酌被告二人共同經營高升興企業有限公司，明
    知公司營運因難，已無支付能力，猶以向他人借得之支票向自訴人借款，且在部
    分支票上偽造蔡正德之署押為背書，詐得財物高達九百二十二萬一千五百四十四
    元，迄今猶剩四百四十七萬七千七百三十九元（即附表二、三部分支票共十二張
    ）未與自訴人達成和解等一切情狀，各量處如主文所示之刑。至附表一編號(1)、
    (2)，附表二編號(1)、(2)、(4)、(5)、(6)、(7)，附表三編號(1)、(2)、(3)、(4)、(5)，及
    附表四編號(1)、(2)、(3)、(5)、(6)、(7)所示支票上偽造背書之「蔡正德」署押共十
    九枚，應依刑法第二百十九條規定，不問是否屬被告等所有，均宣告沒收之。
三、自訴意旨另以被告甲○○、丙○○於八十六年三、四月間連續持案外人黃俊文簽
    發面額共計二百三十七萬六千八百四十二元之支票七張，分別由同案被告蔡正德
    及被告甲○○經營之高升興企業有限公司背書後，向自訴人調借現款，並詐稱上
    開支票均為客票，使自訴人陷於錯誤，因而交付借款與被告等，詎屆期提示均遭
    退票，因認被告等涉嫌共同詐欺罪嫌云云。然查自訴人此部分之自訴並未提出相
    關之支票及退票理由單等證物供本院調查審酌，且經本院命補正上開支票影本，
    自訴人亦未能提出，是此部分不能證明被告等犯罪，惟自訴意旨認此部分與前開
    有罪部分有連續犯之裁判上一罪關係，爰不另為無罪之諭知，附此敘明。
據上論斷，應依刑事訴訟法第三百四十三條、第二百九十九條第一項前段，刑法第二
條第一項前段、第二十八條、第五十六條、第二百十六條、第二百十條、第三百三十
九條第一項、第五十五條、第二百十九條，罰金罰鍰提高標準條例第一項前段，判決
如主文。
中      華      民      國      九十一      年    一    月    三十一    日
                                  臺灣高雄地方法院刑事第四庭
                                        審判長法官    黃建榮
                                              法官    盧怡秀
                                              法官   莊珮君
右正本證明與原本無異。
如不服本判決，應於判決送達後十日內，向本院提出上訴狀。
                                            書記官    王高山
中    華    民    國      九十一      年      二      月      一      日
  附表一  （付款銀行：台灣省合作金庫興鳳支庫）
┌───┬─────────┬─────┬─────┬─────┬────┐
┐
│ 編號 │ 發票人           │ 金額     │發票日    │有無蔡正德│ 票號   │
│
│      │                  │          │          │背書      │        │
│
├───┼─────────┼─────┼─────┼─────┼────┤
┤
│  (1)  │ 愛特紳有限公司   │ 271,910  │87.10.30  │有        │0000000 │
│
├───┼─────────┼─────┼─────┼─────┼────┤
┤
│  (2)  │ 戴秋芬           │ 277,480  │87.10.20  │有        │0000000 │
│
└───┴─────────┴─────┴─────┴─────┴────┘
┘
  附表二  （付款銀行：中央信託局成功分局）
┌───┬─────────┬─────┬─────┬─────┬────┐
┐
│ 編號 │ 發票人           │ 金額     │發票日    │有無蔡正德│ 票號   │
│
│      │                  │          │          │背書      │        │
│
├───┼─────────┼─────┼─────┼─────┼────┤
┤
│  (1)  │ 郁瀚企業有限公司 │ 387,600  │87.10.25  │有        │0000000 │
│
├───┼─────────┼─────┼─────┼─────┼────┤
┤
│  (2)  │ 郁瀚企業有限公司 │ 367,900  │87.10.25  │有        │0000000 │
│
├───┼─────────┼─────┼─────┼─────┼────┤
┤
│  (3)  │ 郁瀚企業有限公司 │ 395,600  │87.11.10  │無        │0000000 │
│
├───┼─────────┼─────┼─────┼─────┼────┤
┤
│  (4)  │ 郁瀚企業有限公司 │ 298,650  │87.11.16  │有        │0000000 │
│
├───┼─────────┼─────┼─────┼─────┼────┤
┤
│  (5)  │ 郁瀚企業有限公司 │ 439,650  │87.11.25  │有        │0000000 │
│
├───┼─────────┼─────┼─────┼─────┼────┤
┤
│  (6)  │ 郁瀚企業有限公司 │ 465,780  │87.12.05  │有        │0000000 │
│
├───┼─────────┼─────┼─────┼─────┼────┤
┤
│  (7)  │ 郁瀚企業有限公司 │ 336,850  │88.01.05  │有        │0000000 │
│
└───┴─────────┴─────┴─────┴─────┴────┘
┘
  附表三  （付款銀行：臺灣土地銀行前鎮分行）
┌───┬─────────┬─────┬─────┬─────┬────┐
┐
│ 編號 │ 發票人           │ 金額     │發票日    │有無蔡正德│ 票號   │
│
│      │                  │          │          │背書      │        │
│
├───┼─────────┼─────┼─────┼─────┼────┤
┤
│  (1)  │ 楊寶華           │ 256,660  │87.10.25  │有        │0000000 │
│
├───┼─────────┼─────┼─────┼─────┼────┤
┤
│  (2)  │ 楊寶華           │ 360,000  │87.10.25  │有 │0000000 │
│
├───┼─────────┼─────┼─────┼─────┼────┤
┤
│  (3)  │ 楊寶華           │ 423,680  │87.11.02  │有        │0000000 │
│
├───┼─────────┼─────┼─────┼─────┼────┤
┤
│  (4)  │ 楊寶華           │ 458,719  │87.11.10  │有        │0000000 │
│
├───┼─────────┼─────┼─────┼─────┼────┤
┤
│  (5)  │ 楊寶華           │ 286,650  │87.11.16  │有        │0000000 │
│
└───┴─────────┴─────┴─────┴─────┴────┘
┘
  附表四  （付款銀行：第一商業銀行鳳山分行）
┌───┬─────────┬─────┬─────┬─────┬────┐
┐
│ 編號 │ 發票人           │ 金額     │發票日    │有無蔡正德│ 票號   │
│
│      │                  │          │          │背書      │        │
│
├───┼─────────┼─────┼─────┼─────┼────┤
┤
│  (1)  │ 昇秤企業有限公司 │ 250,000  │87.10.25 │有        │0000000 │
│
├───┼─────────┼─────┼─────┼─────┼────┤
┤
│  (2)  │ 昇秤企業有限公司 │ 391,070  │87.10.25  │有        │0000000 │
│
├───┼─────────┼─────┼─────┼─────┼────┤
┤
│  (3)  │ 昇秤企業有限公司 │ 363,600  │87.10.31  │有        │0000000 │
│
├───┼─────────┼─────┼─────┼─────┼────┤
┤
│  (4)  │ 昇秤企業有限公司 │ 368,930  │87.11.10  │無        │0000000 │
│
├───┼─────────┼─────┼─────┼─────┼────┤
┤
│  (5)  │ 昇秤企業有限公司 │ 250,000  │87.11.20  │有        │0000000 │
│
├───┼─────────┼─────┼─────┼─────┼────┤
┤
│  (6)  │ 昇秤企業有限公司 │ 300,000  │87.11.20  │有        │0000000 │
│
├───┼─────────┼─────┼─────┼─────┼────┤
┤
│  (7)  │ 昇秤企業有限公司 │ 457,971  │88.11.20  │有        │0000000 │
│
├───┼─────────┼─────┼─────┼─────┼────┤
┤
│  (8)  │ 昇秤企業有限公司 │ 300,000  │87.11.25  │無        │0000000 │
│
├───┼─────────┼─────┼─────┼─────┼────┤
┤
│  (9)  │ 昇秤企業有限公司 │ 438,676  │87.12.10  │無        │0000000 │
│
├───┼─────────┼─────┼─────┼─────┼────┤
┤
│  (10)  │ 昇秤企業有限公司 │ 329,000  │87.12.10  │無        │0000000 │
│
├───┼─────────┼─────┼─────┼─────┼────┤
┤
│    │ 昇秤企業有限公司 │ 350,000  │87.12.20  │無        │0000000 │
│
├───┼─────────┼─────┼─────┼─────┼────┤
┤
│    │ 昇秤企業有限公司 │ 395,168  │87.12.31  │無        │0000000 │
│
└───┴─────────┴─────┴─────┴─────┴────┘
┘
